臺灣高等法院臺中分院刑事判決　　　　　　　　　　九十一年度上訴字第七八二號
　　上　訴　人
　　即　被　告　乙○○
　　指定辯護人 本院公設辯護人 丙○○
右上訴人因搶奪等案件，不服臺灣彰化地方法院九十一年度訴字第一三五號中華民國
九十年三月二十二日第一審判決（起訴案號：臺灣彰化地方法院檢察署八十九年度偵
字第九三七九號），提起上訴，本院判決如左：
    主 　 文
原判決關於乙○○準強盜罪及定執行刑部分均撤銷。
乙○○共同意圖為自己不法之所有，而搶奪他人動產未遂，因脫免逮捕，當場施以強
暴，處有期徒刑年壹月。
其餘上訴駁回。
上述撤銷改判所處有期徒刑參年壹月與上訴駁回處有期徒刑月。應執行有期徒刑
年貳月。
    事  　實
一、乙○○與已經原審法院判刑確定之黃忠尉共同基於為自己不法所有意圖犯意之聯
    絡，二人於民國（以下同）八十八年八月底，在彰化縣和美鎮○○路○段四四四
    巷旁，竊取不詳電鍍廠之紅銅十餘塊約一百公斤重，得手後販賣與不詳姓名之中
    古商人，得款新台幣二千一百元花用。其二人另共同基於為自己不法所有意圖之
    犯意聯絡於八十八年八月底，騎乘黃忠尉所有車號ＩＤＪ─二七二號機車，頭帶
    全罩式安全帽，至陳俊宏所經營彰化縣和美鎮○○路○段七一五號統一超商和美
    門市部內，先由黃忠尉以道具槍抵住店員戊○○，復交由乙○○持槍欲控制戊○○，黃忠尉則在店中搜尋財物欲搶奪之，因戊○○認出乙○○所持係假槍乃起而
    反抗，黃忠尉、乙○○搶奪未果，為脫免逮捕，竟當場對戊○○施以強暴毆打之
    ，隨即攜假槍騎乘機車逃離現場後於不明地點丟棄該手槍及安全帽。
二、案經同案被告黃忠尉自首，由彰化縣警察局彰化分局報請臺灣彰化地方法院檢察
    署檢察官偵查起訴。
    理  　由
一、訊據上訴人即被告乙○○雖矢口否認有前開犯行，並辯稱略以：伊未和黃忠尉去
    搶超商或偷竊紅銅云云。惟查右揭事實業據被告乙○○於警詢時供承不諱，核與
    同案被告黃忠尉於警訊及偵查中供述之情節，及被害人陳俊宏、丁○○等於警訊
    中指訴情節相符（見警訊卷第十二頁至第十四頁），另同案被告黃忠尉於警訊中
    供陳：到和美鎮搶一家統一超商門市部，及到和美鎮一家電鍍廠竊取紅銅，均是
  和乙○○一起去的等語（見警訊卷第二、三頁），及證人丁○○於原審法院審理
    時明白證言「戊○○之身高有一百八十公分，歹徒以槍抵住他時他就抵抗，與兩
    個歹徒打成一團後，歹徒就跑了」（見原審法院九十年二月二十一日審判筆錄）
    等語，均足證被告黃忠尉、乙○○確有共同搶奪因脫免逮捕，當場施以強暴之事
    實及共同竊盜之事實。另同案被告黃忠尉攜同彰化縣警察局彰化分局警員至其住
    處，取出被害人丁○○失竊之竹扇一把、銀杯一個，有照片二幀、贓物認領保管
    單附卷可稽，是被告黃忠尉另有連續竊盜之犯行甚明。雖被告黃忠尉事後於原審
    法院審理改稱：事情已過太久，不記得乙○○是否有一起去和美鎮○○路○段七
    一五號統一超商和美門市部或和美鎮○○路○段四四四巷旁竊取紅銅云云。（見
    原審法院九十年三月八日審判筆錄）；及被告乙○○於偵查及原審法院審理亦改
    稱：伊未和黃忠尉去搶超商或偷竊紅銅云云。（見偵查卷第十九頁、原審法院九
    十年三月八日審判筆錄），然查被告黃忠尉、乙○○共同搶奪及共同竊盜之事實
    ，業據渠等二人在警訊時供認不諱，被告乙○○於警訊時係供稱：曾與黃忠尉共
    同搶和美鎮○○路○段七一五號統一超商；另二人於八十八年八月底進入電鍍廠
    偷竊紅銅等語（見警訊卷第七頁面、第八、九頁），供述明確，核與前開認定之
    事實相符，且渠等二人常在一起，業據被告乙○○供陳在卷（見原審法院三月八
    日審判筆錄），衡諸常情，彼二人應為交情匪淺之朋友，被告黃忠尉當無誣陷乙○○之理，被告等二人於警訊時所言，自應可採信。被告事後翻異，為空言卸責
    之詞，不足採信，且被告黃忠尉經原審法院判刑確定，被告乙○○之犯行，洵堪
    認定。
二、按搶奪罪以乘人不及抗拒，公然掠取其財物為成立要件，雖掠奪之際或不免於暴
    行，然與強盜罪之暴行，必須至使人不能抗拒之情形，迥然有別（最高法院三十
    二年度上字第二一八一號判例參照），本件因被害人戊○○起身反抗，未達不能
    抗拒之情形，被告等之前開行為自非強盜犯行，而為搶奪，按犯搶奪罪而當場施
    強暴脅迫之行為，依刑法第三百二十九條規定論以強盜罪，應依同法第三百二十
    八條之規定處斷，而刑法第三百二十八條已於九十一年一月三十日經修正公佈，
    同年二月一日生效，修正後之刑法第三百二十八條第一項之法定刑度為五年以上
    有期徒刑，與修正前之法定刑度為三年以上十年以下有期徒刑比較，以修正前之
    規定有利於行為人，自應適用修正前之刑法處斷，故核被告乙○○右揭所為，係
    均犯刑法第三百二十九條準強盜罪應依同法修正前之第三百二十八條處斷及同法
    第三百二十條第一項竊盜罪，其中準強盜罪未達既遂，係未遂犯，應按刑法第二
    十六條之規定減輕其刑。被告乙○○與已判刑確定之黃忠尉二人就右揭竊取紅銅
    及準強盜之犯行均有犯意之聯絡及行為之分擔，俱為共同正犯。公訴意旨認被告
    乙○○持槍抵住被害人戊○○而使其不能抗拒，而認被告二人就該部分係犯懲治
    盜匪條例法第二項、第一項強盜未遂罪，漏未斟酌上開判例意旨，尚有未洽，惟
    因基本事實同一，本院自應予審理，並變更其起訴法條。被告乙○○各上開所犯
    準強盜罪與竊盜罪間，犯意各別，罪名互異，行為互殊，應予分論併罰，原審法
    院就被告所犯準強盜罪部分未及比較適用，尚有未洽，被告上訴意旨否認犯罪雖
    不足取，但原判決此部分既有可議，即屬無可維持，應由本院將原判決關於被告
    乙○○準強盜罪及定執行刑部分部分撤銷改判，爰審酌被告年輕力壯竟不思努力
    上進，而犯下準強盜罪，對民眾生命財產安全、社會治安影響甚大，及犯罪手段
    、犯罪所得財物、犯罪後態度等一切情狀，量處如主文第二項所示之之刑，至於
    竊盜罪部分原審法院適用刑法第二十八條、第三百二十條第一項、罰金罰鍰提高
    標準條例第一條之規定並審酌被告犯罪之動機、目的、手段，犯罪時所受之刺激
    及其品性、生活狀況、智識程度、犯罪所生之損害，及犯罪後態度等一切情狀量
    處有期徒刑參月，認事用法俱無不合，量刑亦稱妥適，被告上訴意旨否認犯罪，
    空言指摘原判決不當，並無可取，為無理由，應予駁回。並與上開撤銷改判部分
    定其應執行刑，以示懲儆。
三、被告經合法傳喚，無正當理由不到庭，不待其陳述逕行判決。
據上論結，應依刑事訴訟法第三百六十八條、第三百六十九條第一項前段、第三百六
十四條、第二百九十九條第一項前段、第三百條、第三百七十一條，刑法第二條第一
項但書，第二十八條、第二十六條、第三百二十九條、修正前之刑法第三百二十八條
第三項、第五十一條第五款、罰金罰鍰提高標準條例第一條，判決如主文。
本案經檢察官甲○○到庭執行職務。
中      華      民      國　  　九十一   年       八      月     七 　  日
                                    臺灣高等法院臺中分院刑事第四庭
                審判長法　官　洪　耀　宗
                                                法　官  江　德　千
                                                法　官  劉  登  俊
右正本證明與原本無異。
準強盜罪得上訴。
竊盜罪不得上訴。
如不服本判決應於收受送達後十日內向本院提出上訴書狀，其未敘述上訴之理由者並
得於提起上訴後十日內向本院補提理由書（均須按他造當事人之人數附繕本）。
                                                書記官　林  水  濱
中      華      民      國　  　九十一   年       八      月      八　  日
附錄：
刑法第三百二十條
意圖為自己或第三人不法之所有，而竊取他人之動產者，為竊盜罪，處五年以下有期
徒刑、拘役或五百元以下罰金。
意圖為自己或第三人不法利益，而竊佔他人之不動產者，依前項之規定處斷。
前二項之未遂犯罰之。
刑法第三百二十九條
竊盜或搶奪，因防護贓物、脫免逮捕或湮滅罪證而當場施以強暴、脅迫者、以強盜論
。
                                                                        Ｋ
